【裁判字號】    89,訴,199
【裁判日期】    890929
【裁判案由】    公共危險
【裁判全文】
臺灣宜蘭地方法院刑事判決                          八十九年度訴字第一九九號
    公  訴  人  臺灣宜蘭地方法院檢察署檢察官
    被      告  丙○○
    指定辯護人  本院公設辯護人乙○○
右列被告因公共危險案件，經檢察官提起公訴（八十九年度偵字第第二二Ｏ五號），
本院判決如左：
    主  文
丙○○放火燒燬現供人使用之住宅未遂，處有期徒刑貳年。打火機壹個沒收之。
    事  實
一、丙○○為宜蘭縣羅東鎮○○路一ＯＯ巷四十五號現供人使用之十二樓大廈之七樓
    住戶，該大廈除丙○○隔壁及八樓無住戶外，各樓層均有人居住，若於大廈任何
    樓層內點燃物品，火勢必然一發不可收拾，而延燒或竄燒至其他大廈住戶，危及
    大廈住戶之生命、身體、財產安全。詎丙○○於民國八十九年八月八日凌晨三時
    二十分許，酒後情緒失控，然對外界事物仍有知覺，未達精神耗弱之際，因對於
    現實生活之不順遂，對於其在自宅內點燃火苗有發生燒毀上開住宅之危險，並非
    無預見，竟憤而在自宅內，基於放火燒燬現供人使用之住宅之不確定故意，在自
    宅客廳中，以所有之打火機一個點燃地上報紙，並藉以同時喪身火窟，任令其發
    生燒毀現供人使用之住宅亦不違背其意。惟見火勢延燒至衣服漸趨猛烈後，心生
    後悔，而己意中止，遂由廚房以鍋子裝水自行澆熄火勢，並下樓通知大廈管理員
    甲○○報警及呼叫消防隊人員前往處理，而由消防隊員將殘餘火苗撲滅，丙○○
    之住宅除天花板遭燻黑外，其自宅及整棟大廈之主要構成部分均未喪失效用而未
    遂，丙○○並於員警到場後承認放火並接受裁判。
二、案經丙○○向宜蘭縣警察局蘇澳分局自首報請臺灣宜蘭地方法院檢察署檢察官偵
    查起訴。
    理  由
一、訊據被告丙○○對於前揭時地點燃自宅中客廳內之報紙且火勢燻黑客廳等事實坦
    承，惟否認有何放火之故意，辯稱：當時要點火自殺云云。指定辯護人辯護略以
    ：被告焚燒標的為其所有之物，尚與住宅本體無涉，且若被告有意放火燒毀住宅
    應以大火引燃易燃物如窗簾，而非點燃報紙，故被告應無放火燒毀現供人使用之
    住宅之意等語。經查：
（一）被告於本院審理中對於點火引燃之經過，及事後如何處理之流程之供述，核與
      證人甲○○審理中證述情節相符，並有現場照片六幀資佐證。
（二）至被告辯稱欠缺放火之犯意，點火僅為自殺而點火一事，然查宜蘭縣羅東鎮○
      ○路一ＯＯ巷四十五號為一棟十二樓大廈，為一整體建物，除被告隔壁住宅及
      八樓無人居住外，其餘各樓層均有人居住，此業經被告供述明確，而被告點火
      燃燒報紙之地點，係在該棟大廈七樓自宅內之客廳中，此經被告及證人江文供
      證一致，且有卷附之前揭照片可參。是大廈為一整體建築，自己與他人之住宅
      緊密相連，具有不可分性，如行為人明知其放火行為，具有延燒可能性，仍在
      自己使用之住宅內放火，無異對整棟大廈之一部份放火。次查放火現場係在該
      大廈之七樓，且依據現場照片所示，被告客廳內木製傢具及易燃物品眾多，起
      火點附近有木製櫥櫃等物，若點燃火勢必然一發不可收拾，豈有不延燒或竄燒
      至其他房屋而危及各該住戶生命、身体、財產安全之危險？況被告於本院審理
      中供稱：「（問：點燃後如何處理？）我以打火機點燃報紙後，我有及時到廚
      房拿鍋子裝水滅火，我有呼叫鄰居走避，並有叫管理員叫消防隊。」、「（問
      ：既已經撲滅火勢，為何還要叫消防隊？）當時確實已經撲滅，但不放心，才
      又請管理員打電話。」（見本院八十九年九月五日訊問筆錄），尤足佐證其潛
      在之危險性，亦可佐證被告主觀上對此放火燒燬現供人使用之住宅之構成要件
      事實，已預見其發生，仍為放火之行為，而本件並未繼續延燒，乃被告點燃後
      ，心生悔意而自行撲滅火勢之故，自難遽此即謂無公共危險之虞。綜據上述，
      本件被告所辯，為卸責之詞，不可採信。本件事證明確，被告犯行，堪以認定
      。
二、按大廈屬於整體建築，自己與他人擁有之住宅，就安全性而言，具有不可分性，
    如行為人犯明知其放火行為，具有公共危險，仍在自己使用之住宅內放火，實與
    對整棟大廈放火無異。況放火燒燬現供自己使用之住宅，或現有人自己所在之建
    築物，無論係自己或他人所有，與刑法第一百七十三條第一項之構成要件，並無
    不合。（最高法院八十一年度臺上字第二七三四號判決可資參酌）。查宜蘭縣羅
    東鎮○○路一百巷四十五號大廈為現供人使用之住宅，被告已著手放火燒燬該住
    宅之行為，然僅該住宅天花板遭燻黑，尚未使該住宅主要構成部分喪失效用，核
    係犯刑法第一百七十三條第三項、第一項之放火燒燬現供人使用之住宅未遂罪。
    被告已著手於犯罪行為之實行因己意中止而不遂，為未遂犯，應依刑法第二十七
    條減輕其刑。另被告於放火後立即通知大廈管理員報警通知消防隊員，並於警員
    前往現前場處理尚未知犯罪嫌疑人時，被告當場承認犯行並接受追訴、裁判，此
    據被告供述在卷，且有證人甲○○證述可資佐證，足認被告自首之事實，應依法
    遞減輕其刑。爰審酌被告為自殘放火燒燬現供人使用之住宅，嚴重影響公共安全
    ，惟念其被告犯罪後即速下樓通知管理員報警並呼叫消防隊人員前往營救，使該
    棟大樓住戶倖免於難等一切情狀，量處如主文所示之刑。被告所有供放火所用之
    打火機，雖未扣案，但亦不能證明業已滅失，爰依刑法第三十八條第一項第二款
    宣告沒收，另扣案之打火機一個，經被告辨認非當時放火犯罪用之物，故不宣告
    沒收。
據上論結，應依刑事訴訟法第二百九十九條第一項前段，刑法第一百七十三條第三項
、第一項、第二十七條、第六十二條前段、第三十八條第一項第二款判決如主文。
本案經檢察官林吉泉到庭執行職務。
中    華    民    國      八十九      年         九      月    二十九   日
臺灣宜蘭地方法院刑事第二庭
                                            法  官  李  毓  華
右正本證明與原本無異。
如不服本判決，應於判決送達後十日內向本院提出上訴狀。（應附繕本）
                                            書記官  林  慶  生
中   華    民     國      八十九        年      十    月        二      日
附錄本案論罪科刑法條全文：
刑法第一百七十三條第一項、第三項
放火燒燬現供人使用之住宅或現有人所在之建築物、礦坑、火車、電車或其他供水、
陸、空公眾運輸之舟、車、航空機者，處無期徒刑或七年以上有期徒刑。失火燒燬前
第一項之未遂犯，罰之。


司法院資訊處製作；財團法人民間司法改革基金會備份。
